臺灣桃園地方法院交通事件裁定　 100年度交聲字第439、440號
原處分機關　臺北市交通事件裁決所
異　議　人
即受處分人　張文玉
上列異議人即受處分人因違反道路交通管理處罰條例案件，對於
臺北市交通事件裁決所中華民國100 年5 月31日北市裁罰字第裁
22－ZAQ139854 、22－ZAQ139863 號違反道路交通管理事件裁決
書所為之處分，聲明異議，本院裁定如下：
    主  文
異議駁回。
    理  由
一、原處分意旨略以：異議人即受處分人張文玉所有車牌號碼19
    85－YG號自用小客車，於民國100 年2 月5 日下午1 時54分
    同日、晚間8 時17分，分別行經國道高速公路泰山收費站之
    北向第9 車道、南向第13車道時，先後2 次因車上電子收費
    裝置未能當場扣款成功，經交通部臺灣區○道○○○路局委
    託遠通電收股份有限公司（下稱遠通公司）依查明之車籍資
    料，向該車所有人即異議人張文玉送達補繳通行費通知單，
    惟異議人未於催繳通知單上所載之繳費期限即100 年3 月25
    日前完成繳納，經內政部警政署國道公路警察局第一警察隊
    值勤員警認異議人成立「汽車行駛於應繳費之公路，不依規
    定繳費」之違規行為，而依道路交通管理處罰條例第27條第
    1 項之規定，掣發舉發單予以舉發，異議人於應到案期限前
    向原處分機關提起申訴，原處分機關乃於100 年5 月31日以
    異議人有上開違規事實，依道路交通管理處罰條例第27條第
    1 項及違反道路交通管理事件統一裁罰基準及處理細則等規
    定，分別裁處異議人罰鍰3,000 元。
二、聲明異議意旨略謂：異議人係因當時住在桃園縣桃園市○○
    ○街18號3 樓，未住在戶籍地，並未收到罰單，異議人並非
    故意不繳費，而係因未收到罰單通知，而被罰鍰，爰請求撤
    銷原處分云云。
三、按汽車行駛於應繳費之公路、橋樑、隧道或輪渡，不依規定
    繳費者，處汽車所有人或駕駛人3,000 元以上6,000 元以下
    罰鍰，並追繳欠費；而汽車駕駛人之行為有行經設有收費站
    之道路，不依規定停車繳費，當場不能或不宜攔截製單舉發
    者，得逕行舉發；且第一項逕行舉發，應記明車輛牌照號碼
    、車型等可資辨明之資料，以汽車所有人為被通知人製單舉
    發；道路交通管理處罰條例第7 條之2 第1 項第6 款、第4
    項、第27條第1 項定有明文。次按用路人不依規定繳費，營
    運單位應依國道高速公路局查明之車籍資料，製發「補繳通
    行費及作業處理費通知單」，追繳通行費並加收作業處理費
    用；用路人應依「補繳通行費及作業處理費通知單」所列金
    額及繳費期限完成補繳，逾補繳期限截止日未繳納者，依法
    舉發，交通部臺灣區○道○○○路局電子收費申裝及欠費追
    繳作業注意事項第13條第2 項、第17條亦定有明文。次按處
    理違反道路交通管理事件，有關文書送達之程序，依行政程
    序法之規定；送達，於應受送達人之住居所、事務所或營業
    所為之；於應送達處所不獲會晤應受送達人時，得將文書付
    與有辨別事理能力之同居人、受僱人或應送達處所之接收郵
    件人員；送達不能依前二條規定為之者，得將文書寄存送達
    地之地方自治或警察機關，並作送達通知書兩份，一份黏貼
    於應受送達人住居所、事務所、營業所或其就業處所門首，
    另一份交由鄰居轉交或置於該送達處所信箱或其他適當位置
    ，以為送達；前項情形，如係以郵務人員為送達人者，得將
    文書寄存於附近之郵政機關，違反道路交通管理事件統一裁
    罰基準及處理細則第5 條、行政程序法第72第1 項、第73條
    第1 項及第74條第1 項、第2 項亦分有明定。再按依行政程
    序法第74條第1 項規定所為之寄存送達，並未準用民事訴訟
    法第138 條第2 項規定，自應於寄存送達當日即生送達之效
    力（臺灣高等法院暨所屬法院97年法律座談會刑事類提案第
    42號審查意見、司法院大法官釋字第667 號解釋參照）。
四、經查：
  (一)查異議人所有前揭車輛於上揭時、地，因行經國道高速公路
    泰山收費站北向、南向車道，先後2 次因車上電子收費裝置
    未能當場扣款成功，經交通部臺灣區○道○○○路局委託遠
    通公司依查明之車籍資料，向該車所有人即異議人送達補繳
    通行費通知單，惟異議人未於催繳通知單上所載之繳費期限
    100 年3 月25日前完成繳納之事實，為異議人所不爭執，並
    有申訴書、內政部警政署國道公路警察局舉發違反道路交通
    管理事件通知單、臺北市交通事件裁決所違反道路交通管理
    事件裁決書、送達證書等在卷可稽（見本院卷第4 至11頁）
    。
  (二)又查，本件通行費補繳通知單，經高速公路局委託遠通公司
    交付郵政機關於100 年3 月11日寄送至上開異議人車籍地（
    同戶籍地）臺北市○○路○段364 巷4 號2 樓，因當場未獲
    會晤本人，亦無受領文書之同居人、受雇人或應送達處所之
    接收郵件人員，乃寄存於當地之臺北三張犁郵局第43支局，
    並製作通知書2 份，1 份黏貼於應受送達人門首，另1 份置
    於應送達處所信箱適當位置，以為送達等情，此有補繳通行
    費用通知單送達證書、交通部臺灣區○道○○○路警察局泰
    山收費站100 年5 月25日高泰業字第10000012 82 號函等件
    在卷可佐（見本院卷第14、16頁）。是本件繳費通知單既已
    依行政程序法第74條於100 年3 月11日合法送達予異議人，
    應已發生合法送達之效力，則異議人即有依該通知繳費之義
    務，詎異議人仍未於上開補繳期限內補繳前開費用，是異議
    人確有本件汽車行駛於應繳費公路，未依規定繳費之違規行
    為，堪以認定。
  (三)聲明異議意旨雖以其未居住於戶籍地，故不知繳費通知單已
    郵寄至上址云云，惟按汽車所有人名稱、住所等如有變更，
    應向公路監理機關辦理登記；車主、駕駛人依規定向公路監
    理機關申領之車輛牌照、駕駛執照，係以戶籍住所為登記地
    址；基於社會現況及便民原則，並因應車主、駕駛人需要及
    行政程序法第72條合法送達處所規定，於公路監理電腦系統
    車籍及駕籍檔中增列住居所或就業處所地址，以利公路監理
    機關及相關機關各項便民服務通知事項、公路法、道路交通
    管理處罰條例及強制汽車責任保險法等法令規定之行政文書
    寄達，特訂定本注意事項；公路監理機關受理車主、駕駛人
    申請增設住居所或就業處所地址後，應立即登載於公路監理
    電腦系統之車籍及駕籍檔中；各項便民服務之通知事項、公
    路法、道路交通管理處罰條例及強制汽車責任保險法等法令
    規定之行政文書寄達，皆以住居所或就業處所地址寄發，道
    路交通安全規則第23條第1 項、公路監理電腦系統車輛車籍
    及駕駛人駕籍增設住居所或就業處所地址作業注意事項第1
    條、第5 條定有明文。查本件異議人未向監理機關辦理變更
    登記其實際居住處所地址或就業處所地址，此有公路監理資
    訊系統2 紙附卷可佐（見本院卷第18、19頁），並經本院向
    臺北市交通事件裁決所查詢無訛（見本院卷第27頁），自難
    課以行政機關訪查其實際居所或就業處所地址何在之責，應
    係可歸責於異議人之事由，而由異議人自行承擔未能親自收
    受上開補繳通知單之不利益，是異議意旨上揭所辯，難認可
    採。
  (四)綜上所述，異議人確有於上揭時、地先後「汽車行駛於應繳
    費之公路不依規定繳費」之2 次違規情事無誤，原處分機關
    依道路交通管理處罰條例第27條第1 項及違反道路交通管理
    事件統一裁罰基準及處理細則等規定，分別裁處異議人罰鍰
    3,000 元、3,000 元，核無違誤，本件異議為無理由，應予
    駁回。
據上論斷，應依道路交通事件處理辦法第18條，裁定如主文。
中    華    民    國   100    年    6     月    17    日
                        交通法庭  法  官  蘇琬能
以上正本證明與原本無異。
如不服本裁定，應於裁定送達後5 日內向本院提出抗告狀。
                                  書記官  黃惠鈴
中    華    民    國   100    年    6     月    20    日